臺灣高雄地方法院刑事裁定
111年度毒聲字第795號
聲  請  人  臺灣高雄地方檢察署檢察官
被      告  郭羽瑄


上列被告因違反毒品危害防制條例案件，經檢察官聲請送觀察、
勒戒（111年度毒偵字第371號），本院裁定如下：
    主  文
郭羽瑄施用第二級毒品，令入勒戒處所觀察、勒戒，其期間不得
逾貳月。
    理  由
一、聲請意旨如附件聲請書所載。
二、本件之法律適用說明
㈠、按犯毒品危害防制條例第10條之罪者，檢察官應聲請法院裁
    定，令被告入勒戒處所觀察、勒戒，其期間不得逾二月，毒
    品危害防制條例第20條第1項定有明文。
㈡、又毒品危害防制條例第24條之緩起訴所附戒癮治療之執行，
    係以社區醫療（機構外醫療體系）處遇替代監禁式治療，使
    施用毒品者得繼續正常家庭及社會生活，尚非集中於勒戒處
    所，受監所矯正、管理，仍難脫其「收容」或「處罰」外觀
    者，所可比擬，於機構外之戒癮治療難達其成效時，再施以
    機構內之強制處遇，亦屬循序漸進之合理矯正方式。而依毒
    品危害防制條例第24條第2項之規定，若撤銷緩起訴處分後
    ，係由檢察官依法「繼續偵查或起訴」（與修正前所定之「
    依法追訴」不同），亦即仍有現行條文第20條觀察、勒戒（
    強制戒治）制度之適用，俾利以機構內之處遇方式協助其戒
    除毒癮，同時仍再得為不同條件或期限之多元附條件緩起訴
    處分，法既無明文「戒癮治療執行完畢3年內再犯，檢察官
    即應起訴」之規定，則戒癮治療之緩起訴處分與「觀察、勒
    戒或強制戒治」之處遇已無法等同視之。是被告因施用毒品
    罪，經檢察官為附命戒癮治療之緩起訴處分確定，且已完成
    所命履行之戒癮治療，期滿未經撤銷，於毒品危害防制條例
    修正後，不得視為事實上已接受等同「觀察、勒戒或強制戒
    治」之處遇執行完畢，若戒癮治療並未完成，緩起訴經撤銷
    ，更無從論以已有觀察、勒戒執行完畢之效果，均仍需先依
    修正後毒品條例第20條第1項、第2項規定進行「觀察、勒戒
    或強制戒治」程序，不得逕行起訴（最高法院109年度台上
    大字第3536號裁定意旨揭示之多數說見解、最高法院110年
    度台非字第98號判決意旨、110年度台上字第2096號案件經
    由徵詢程序達成統一見解意旨參照）。
三、經查：
㈠、被告郭羽瑄於民國110年10月26日1時許，在高雄市○○區○○路0
    段000號3樓租屋處內，以將第二級毒品甲基安非他命置入玻
    璃球燒烤後吸食煙霧之方式，施用甲基安非他命1次乙節，
    業據被告於警詢時坦承不諱，且其於110年10月28日3時25分
    許為警採尿送驗，結果呈安非他命、甲基安非他命陽性反應
    ，有採尿同意書、高雄市政府警察局鳳山分局毒品案件尿液
    採證代碼對照表（尿液代碼：FS545號）及正修科技大學超
    微量研究科技中心110年11月17日尿液檢驗報告（原始編號
    ：FS545號）在卷可佐，足認被告上開任意性自白與事實相
    符。本件事證明確，被告於前揭時間施用甲基安非他命之事
    實，堪可認定。
㈡、又被告不曾接受觀察、勒戒或強制戒治之執行，其前雖曾因
    施用毒品案件，經臺灣臺南地方檢察署（下稱臺南地檢署）
    檢察官以103年度毒偵字第1739號為附命戒癮治療之緩起訴
    處分，緩起訴處分期間自104年1月20日起至106年1月19日止
    ，詎被告於緩起訴期間內，未完成戒癮治療，經同署檢察官
    以104年度撤緩字第354號撤銷緩起訴處分等情，有撤銷緩起
    訴處分書及臺灣高等法院被告前案紀錄表在卷可參。揆諸前
    揭說明，戒癮治療無論是否履行完畢，均無從認為被告事實
    上已接受等同「觀察、勒戒或強制戒治」執行完畢之處遇。
    本次應屬被告之「初犯」，而有毒品危害防制條例第20條第
    1項規定，給予適用觀察、勒戒之機會。
㈢、再者，毒品危害防制條例所規定之「觀察、勒戒」程序，係
    針對受處分人所為保安處分，目的在戒除行為人施用毒品身
    癮及心癮，以達教化與治療之目的，其立法意旨在幫助施用
    毒品者戒毒，性質上為一療程，而非懲罰，並屬強制規定，
    除檢察官審酌個案情形，依同條例第24條第1項為附命完成
    戒癮治療之緩起訴處分外，凡經檢察官聲請法院裁定將被告
    送勒戒處所觀察、勒戒者，法院僅得就其聲請審查被告是否
    有施用毒品之行為，以及被告是否為「初犯」或為觀察、勒
    戒、強制戒治執行完畢後「3年後再犯」而為准駁之裁定，
    並無自由斟酌以其他方式替代或得以其他原因免予執行之權
    。又是否給予被告為附命完成戒癮治療之緩起訴處分，屬刑
    事訴訟法第253條之1第1項及第253條之2第1項第6款特別賦
    予檢察官之職權，非法院所得審酌，且此非「觀察、勒戒」
    前置處分，亦與被告刑責之追訴要件無關，檢察官自無義務
    說明為何不給予被告戒癮治療之緩起訴處分。法院縱使審查
    其裁量有無違法，也僅在卷證資料所示證物中審酌，而為最
    低限度之審查，即此部分為檢察官之裁量，必須予以尊重。
㈣、本件聲請意旨載明被告未曾執行觀察、勒戒，然考量被告於1
    03年間因施用毒品案件經臺南地檢署給予戒癮治療之緩起訴
    處分未履行完成，被告另涉詐欺案件仍在臺灣高雄地方檢察
    署（下稱高雄地檢署）偵查中，且經合法通知未到庭，顯有
    難以完成戒癮治療等情，認不宜為戒癮治療之緩起訴處分（
    如附件）。而依卷證資料所示，被告前因施用毒品案件，經
    檢察官為附命完成戒癮治療之緩起訴處分，因於緩起訴處分
    期間未完成戒癮治療而撤銷緩起訴處分並聲請簡易判決處刑
    ，經本院以105年度簡字第3891號判決有期徒刑2月確定並於
    106年9月14日易科罰金執行完畢，本件施用毒品犯行，被告
    於警詢時自承其有毒品來源，且另因詐欺案件，現為高雄地
    檢署檢察官以110年度偵字第22521號案件偵查中，同有上開
    前案紀錄表、撤銷緩起訴處分書附卷可佐，可見被告戒絕毒
    癮之意志不堅、自制力薄弱，此次若再僅以寬鬆之機構外社
    區性戒癮治療，已難期待其能完全戒絕毒癮，又參酌毒品戒
    癮治療實施辦法及完成治療認定標準第2條第2項第1款規定
    「緩起訴處分前，因故意犯他罪，經檢察官提起公訴或判決
    有罪確定」之規範意旨，被告即屬不適合為附命完成戒癮治
    療之緩起訴處分。是檢察官向本院聲請令被告入勒戒處所觀
    察、勒戒，以監禁式之治療方式，求短時間內隔絕被告之毒
    品來源，務使其專心戒除毒癮，而未依刑事訴訟法第253條
    之1規定對被告為附命完成戒癮治療之緩起訴處分，核其此
    部分職權之行使尚屬合法，形式上亦無裁量恣意或濫用之情
    ，聲請依法有據。
四、綜上所述，本件聲請為有理由，應予准許，依毒品危害防制
    條例第20條第1項，裁定如主文。
中　　華　　民　　國　　111 　年　　11　　月　　2 　　日
                  刑事第十二庭  法　官  莊珮君
以上正本證明與原本無異。
如不服本裁定應於送達後5日內向本院提出抗告狀。
中　　華　　民　　國　　111 　年　　11　　月　　2 　　日
                                書記官  李宗諺